【裁判字號】    99,訴,18
【裁判日期】    990310
【裁判案由】    搶奪等
【裁判全文】
臺灣桃園地方法院刑事判決                99年度訴字第18號
公  訴  人  臺灣桃園地方法院檢察署檢察官
被      告  己○○
上列被告因搶奪等案件，經檢察官提起公訴（98年度偵字第1981
3 、19814 號），被告於準備程序中先就被訴事實為有罪之陳述
，經本院告以簡式審判之旨，並聽取當事人之意見，合議庭裁定
行簡式審判程序後，本院判決如下：
    主  文
己○○犯竊盜罪，共四罪，均累犯，各處有期徒刑參月；又犯搶
奪罪，累犯，處有期徒刑捌月。應執行有期徒刑壹年陸月。並應
於刑之執行前，令入勞動場所強制工作參年。
    事  實
一、己○○前因(一)賭博案件，經本院於92年7 月4 日以91年度易
    字第979 號判決判處有期徒刑2 月，於92年8 月11日確定，
    於93年8 月24日執行完畢；次因(二)竊盜案件，經本院於957
    月14日以95年度桃簡字第1570號判決判處有期徒刑4 月，於
    95年8 月28日確定，於95年10月8 日執行完畢；再因(三)竊盜
    案件，經本院於95年12月29日以95年度桃簡字3000號判決判
    處有期徒刑6 月，於96年2 月26日確定；復因(四)竊盜案件，
    經本院於96年4 月4 日以96年度易字281 號判決判處有期徒
    刑1 年4 月，並應於刑之行前令入勞動場所強制工作，於96
    年5 月2 日確定，嗣有期徒刑部分經減刑為有期徒刑8 月；
    又因(五)竊盜案件，經本院於96年5 月11日以96年度易字528
    號判決判處有期徒刑1 年2 月，96年7 月16日確定；前揭(三)
    、(五)案件經減刑後合併定應執行之刑為有期徒刑1 年1 月，
    並與前揭(四)案件接續執行，於97年11月11日縮刑期滿執行完
    畢。
二、詎己○○仍不知悔改，竟分別意圖為自己不法所有，基於竊
    盜與搶奪之各別犯意，仍分別於下列時地為竊盜與搶奪犯行
    ：
  (一)於98年6 月初某日下午2 時（起訴書誤載為下午4 時，業據
    到庭實行公訴檢察官予以更正）許，在桃園縣桃園市遠東百
    貨公司地下樓層之誠品書店內，基於竊盜之犯意，徒手竊取
    丁○○所有行動電話1 具（廠牌Sony─Ericsson、型號W395
    、序號0000000000 00000號）得手後，旋即於同月5 日下午
    6 時前往址設桃園縣桃園市○○路34號之百亨通訊行，將該
    行動電話以3,000 元之代價售與不知情之店長陳香君。
  (二)次於98年6 月13日晚間10時許，在甲○○設於桃園縣桃園市
    ○○路與北埔路口攤位，基於竊盜之犯意，徒手竊取甲○○
    所有之行動電話1 具（廠牌Sony─Ericsson、型號S500、序
    號00000000000000 000號）得手後，旋即於翌（14）日某時
    ，持向張賢錦所擔任負責人之尋易通訊行，將該行動電話以
    1, 000元之代價售與不知情之負責人張賢錦。
  (三)再於98年6 月16日中午12時許，在桃園縣桃園市○○街藝文
    中心前，基於竊盜之犯意，趁戊○○洽公將皮包吊掛於機車
    未隨身攜帶之際，徒手竊取皮包內戊○○所有之行動電話1
    具（廠牌三星、型號F408、序號000000000000000 號），旋
    即於當日某時，持向尋易通訊行，將該行動電話以1,400 元
    之代價售與不知情之張賢錦，所得供己花用。
  (四)復於98年6 月18日下午7 時許，在桃園縣桃園縣桃園市○○
    路50號（統領百貨對面之）麥當勞速食店，基於竊盜之犯意
    ，趁乙○○進入洗手間梳洗之際，徒手竊取乙○○所有放置
    於桌面上之行動電話1 具（廠牌Sony－Ericsson、型號W595
    、外型白色紅邊、型號000000000000000 號），旋即於當日
    某時，持向尋易通訊行，將該行動電話以2,000 元之代價售
    與不知情之張賢錦，所得供己花用。
  (五)又於98年6 月10日下午1 時許，在桃園縣桃園市○○路50號
    （統領百貨對面之）麥當勞速食店3 樓，基於搶奪之犯意，
    乘丙○○與友人在該速食店用餐，丙○○取出其所有之行動
    電話放置於桌面上左前方，雖丙○○觸手可及且在視野範圍
    ，然丙○○持友人之行動電話通話乃不及防備之際，自丙○○身後靠近，公然迅即伸手搶奪該丙○○放置於桌面之行動
    電話1 具（廠牌Sony－Ericsson、型號K810i 【起訴書誤載
    為型號K800i ，業據到庭實行公訴檢察官予以更正】、序號
    000000000000000 號），得手後公然飛奔下樓逃逸，藉此排
    除丙○○對其所有前揭行動電話之實力支配，旋即於同日某
    時，持向尋易通訊行變賣，將該行動電話以1,700 元之代價
    售與不知情之張賢錦，所得供己花用。嗣因警方執行查贓勤
    務，依己○○販賣前揭行動電話時所簽立之中古行動電話買
    賣契約書暨切結書等件追查，始悉上情。
三、案經桃園縣政府警察局中壢分局報告臺灣桃園地方法院檢察
    署檢察官偵查起訴。
    理  由
一、程序方面：本件被告己○○所犯為死刑、無期徒刑、最輕本
    刑為3 年以上有期徒刑以外之罪，被告於準備程序進行中，
    就被訴事實為有罪之陳述，經告知簡式審判程序之旨，並聽
    取當事人之意見後，本院合議庭裁定由受命法官獨任進行簡
    式審判程序，合先敘明。
二、認定犯罪事實之證據與理由：
  (一)前揭犯罪事實，業據被告己○○於本院審理時坦承不諱，復
    經證人即被害人丁○○、甲○○以及戊○○於警詢時、證人
    即被害人乙○○於警詢時與偵查中、證人丙○○於警詢時與
    偵查中以及本院審判中指訴歷歷（臺灣桃園地方法院檢察署
    98年度偵字第19813 號卷第12頁至第13頁、同署98年度偵字
    第19814 號卷第13頁至第15頁、第22頁至第23頁、第28頁至
    第30頁、第36頁至第37頁、第48頁至第50頁，本院卷第45頁
    背面至第47頁參照），且經證人即百亨通訊行店長陳香君與
    尋易通訊行負責人與張賢錦於警詢時與偵查中證述詳確（前
    揭98年度偵字第19813 號偵查卷第19頁至第20頁、98年度偵
    字第19814 號偵查卷第41頁至第43頁、第51頁至第52頁參照
    ），此外，復有通聯調閱查詢單、證明書以及中古行動電話
    買賣契約書暨切結書在卷可稽（前揭98年度偵字第19813 號
    偵查卷第14頁至第18頁、98年度偵字第19814 號偵查卷第17
    頁至第18頁、第24頁至第27頁、第31頁至第35頁、第38頁至
    第40頁參照）。從而，依前揭證人證述以及書證等件補強證
    據已足資擔保被告所為之任意性自白具有相當程度之真實性
    ，而得確信被告前揭自白之犯罪事實確屬真實，是以，依刑
    事訴訟法第156 條第1 項及同條第2 項規定，自得依被告前
    揭自白與各該補強證據認定被告確實有於前揭時地所為竊盜
    與搶奪犯行。
  (二)被告於本院審理時稱其有竊取事實欄一(一)所示之丁○○所有
    之行動電話確實，惟其記得時間約在當日下午3 、4 點，地
    點係在麥當勞而非誠品書店等語（本院卷第31頁背面），惟
    前揭犯罪事實既經證人丁○○於警詢時證述詳確，以卷內並
    無證據證明證人丁○○與被告曾有何故舊仇怨，對於案件相
    關情節並無虛詞必要，且以證人丁○○於警詢時陳述相較於
    被告於本院審理時供述，距離案發時間較近，對於案件相關
    細節之記憶應較為清晰，並以被告亦自承確實有為事實欄一
    (一)所示之竊盜犯行等語可佐，自認證人丁○○對於被告該次
    犯行之證述，為可採取。
  (三)按「查搶奪罪之乘人不備或不及抗拒而掠取財物者，不以直
    接自被害人手中奪取為限。即以和平方法取得財物後，若該
    財物尚在被害人實力支配之下而公然持物逃跑，以排除其實
    力支配時，仍不失為乘人不備或不及抗拒而掠取財物，應成
    立搶奪罪」、「楊瑞祥於當日提領現款，搭乘上訴人所駕駛
    之轎車，該款雖放置於上訴人後車廂內，但既與上訴人同在
    車內，則該款顯屬尚在楊瑞祥支配監督範圍之內，此種情形
    亦非楊瑞祥委託上訴人代為保管送交陳祖德律師，自與侵占
    罪已持有他人之物易持有為所有之構成要件不合，更與竊盜
    罪乘人不知而竊取他人之動產亦有分別」，最高法院分別著
    有82年度臺上字第2445號判決、79年度臺上字第1049號判決
    可資參照。查被告所犯事實欄一(五)搶奪犯行，被害人丙○○
    與友人前往統領百貨對面之麥當勞速食店3 樓用餐，丙○○
    入座取出所有行動電話放置於桌面上左前方，然正持友人之
    行動電話通話乃不及防備之際，被告即自丙○○身後靠近，
    伸手拿取該丙○○放置於桌面上之行動電話1 具後逃逸乙情
    為被告所自承，復經證人丙○○於偵查中與本院審理時證述
    詳確，參以證人丙○○並於本院審理時明確證稱：「（你說
    你手機放在你左邊，差不多距離你身體和手多遠？）很近，
    大約不到1 公尺，差不多30多公分」、「（在你觸手可及的
    範圍？）對」、「（你說你沒有盯著你手機看，你那時候看
    哪裡？）右前方，但還是看得到手機」、「（換言之，你的
    手機在你視野範圍內？）對」、「（只是你沒有注意到被拿
    走？）對」、「（你同學提醒你到你發現手機被拿走，相隔
    有沒有超過十秒鐘？）沒有，我看到他就追上去」、「（同
    學提醒你到你手機被拿走差不多隔多久？）很快，不到十秒
    」、「（你那時候大約距離被告多遠？）我那時候是在三樓
    ，他在三樓往二樓的樓梯往外衝，我就追過去」等語（本院
    卷第46頁與該頁背面），顯見系爭行動電話證人丙○○原係
    放置桌面上左前方，距離丙○○約30公分，係在丙○○視線
    範圍內且觸手可及，本在丙○○實力支配之下，然為被告以
    公然伸手拿取該物並且持物逃跑之方式，藉此排除丙○○對
    該物之實力支配，參諸前揭最該法院判決說明，仍不失為乘
    人不備或不及抗拒而掠取財物，自應成立搶奪犯行無誤。
  (四)綜上所述，本件事證明確，被告竊盜與搶奪犯行均堪以認定
    ，應依法論科。
三、論罪科刑之法律依據：
  (一)核被告所為，就前揭事實欄二(一)至(四)所載部分係犯刑法第
    320 條第1 項之竊盜罪；就前揭事實欄二(五)所載部分係犯刑
    法第325 條第1 項之搶奪罪。
  (二)被告所犯前揭五罪，行為時空均可切割，顯係基於各別犯意
    為之，應予分論併罰。
  (三)被告有如事實欄一所載之犯罪科刑執行情形，有臺灣高等法
    院被告前案紀錄表在卷可稽（本院卷第5 頁至第11頁參照）
    ，其於5 年內分別故意再犯本件有期徒刑以上之罪，均為累
    犯，依刑法第47條第1 項規定，均加重其刑。
  (四)爰審酌被告年壯力強，僅因貪圖他人財物，不思正途取得，
    即恣意於公共場所內實施竊盜與搶奪犯行，惟所得之財物均
    係行動電話價值尚非鉅額，並坦承犯行犯後態度尚稱良好，
    並衡其所用手段、素行、智識程度等一切情狀，分別量處如
    主文所示之刑，並定其應執行之刑。
  (五)按「十八歲以上之竊盜犯、贓物犯，有犯罪之習慣者，得於
    刑之執行前，令入勞動場所強制工作。」竊盜犯贓物犯保安
    處分條例第3 條第1 項定有明文。而保安處分係針對受處分
    人將來之危險性所為之處置，以達教化、治療之目的，為刑
    罰之補充制度。我國現行刑法採刑罰與保安處分雙軌制，係
    在維持行為責任之刑罰原則下，為協助行為人再社會化之功
    能，以及改善行為人潛在之危險性格，期能達成根治犯罪原
    因、預防犯罪之特別目的。是保安處分中之強制工作，旨在
    對嚴重職業性犯罪及欠缺正確工作觀念或無正常工作因而犯
    罪者，強制其從事勞動，學習一技之長及正確之謀生觀念，
    使其日後重返社會，能適應社會生活。竊盜犯贓物犯保安處
    分條例第3 條第1 項規定：「十八歲以上之竊盜犯、贓物犯
    ，有左列情形之一者，得於刑之執行前，令入勞動場所強制
    工作：一、有犯罪習慣者。二、以犯竊盜罪或贓物罪為常業
    者」，即係本於保安處分應受比例原則之規範，使保安處分
    之宣告，與行為人所為行為之嚴重性、行為人所表現之危險
    性及對於行為人未來行為之期待性相當之意旨而制定，而由
    法院視行為人之危險性格，決定應否令入勞動處所強制工作
    ，以達預防之目的（最高法院91年台上字第4625號判決意旨
    參照）。查被告前犯事實欄一所載(三)至(五)案件，迭經宣告有
    期徒刑與刑前強制工作之刑罰與保安處分，接續執行於97年
    11月11日縮刑期滿執行完畢後，猶不知悔改，除犯本案搶奪
    與竊盜犯行外，尚因(一)竊盜犯行，經臺灣桃園地方法院檢察
    署檢察官於98年6 月19日提起公訴，經本院於98年9 月18日
    以98年度審易字第1159號判決判處有期徒刑3 月，於98年10
    月19日確定；因(二)竊盜犯行，經同署檢察官於98年6 月24日
    提起公訴，經本院於98年9 月7 日以98年度審易字第1214號
    科罰金4,000 元，於98年10月26日確定；因(三)搶奪與竊盜犯
    行，經同署檢察官於98年7 月31日提起公訴，經本院於98年
    10月2 日以98年度訴字第1025號判決判處有期徒刑1 年3 月
    ，並應於刑之執行前強制工作3 年，於98年11月23日確定；
    因(四)竊盜犯行，經同署檢察官於98年8 月27日提起公訴，經
    本院於98年10月6 日以98年度簡字第193 號判決判處有期徒
    刑8 月乙情，均有前揭臺灣高等法院被告前案紀錄表在卷可
    稽。是可認被告受刑之寬典而減刑出獄，甫執行強制工作與
    刑之宣告完畢，正值青壯，身強體健，仍不思洗心革面，自
    食其力尋求正當工作獲取報酬，未幾即故態復萌，竟一再下
    手行竊，堪認被告確有犯罪習慣，因此危害他人財產至鉅，
    顯無從期待被告僅受有期徒刑之宣告得以改正竊取他人財物
    之習慣，自應藉由積極勞動之工作環境，使其培養勤奮任事
    、樂觀進取之態度，以準備重返現實社會，足認有矯治其惡
    習、培育其正確觀念、性格，俾其能於將來刑滿重返社會時
    ，不再重蹈覆轍，並獲新生之必要，是就被告犯罪行為之嚴
    重性、所表現之危險性及對其將來行為之期待性綜合觀之，
    實有必要令入勞動場所施以強制工作。被告所犯本案竊盜犯
    行，應執行之刑已達一年以上。爰依竊盜犯贓物犯保安處分
    條例第3 條第1 項、第4 條、第5 條第1 項前段之規定，諭
    知被告於刑之執行前，令入勞動場所強制工作3 年，以正其
    行。
  (六)至被告雖因另案所為之搶奪與竊盜犯行，經本院於98年10月
    2 日以98年度訴字第1025號判決判處有期徒刑1 年3 月，並
    應於刑之執行前強制工作3 年，於98年11月23日確定，已如
    前述，惟按依保安處分執行法第4 條之1 第1 項第1 款、第
    4 款之規定：「宣告多數保安處分者，依左列各款執行之：
    一、宣告多數感化教育，期間相同者，執行其一；期間不同
    者，僅就其中最長期間者執行之；有不定期者，僅就不定期
    者執行之…四、宣告多數強制工作者，比照第一款規定執行
    之。」是經宣告多數強制工作，期間相同者，執行其一；期
    間不同者，僅就其中最長期間者執行之；有不定期者，僅就
    不定期者執行之。準此，被告因另案所為之搶奪與竊盜犯行
    ，雖經宣告以強制工作確定，並不妨本案強制工作之宣告，
    僅被告因此受複數強制工作之「宣告」而受「執行」，執行
    機關或需參酌前揭規定依法處理，附此敘明。
據上論斷，應依刑事訴訟法第273 條之1 第1 項、第299 條第1
項前段，刑法第320 條第1 項、第325 條第1 項、第47條第1 項
、第51條第5 款，刑法施行法第1 條之1 第1 項前段、第2 項，
竊盜犯贓物犯保安處分條例第3 條第1 項、第4 條、第5 條第1
項前段，判決如主文。
本案經檢察官簡方毅到庭執行職務。
中    華    民    國    99    年    3     月    10    日
                  刑事第十一庭  法  官  吳宗航
以上正本證明與原本無異。
如不服本判決應於收受本判決後10日內向本院提出上訴書狀，並
應敘述具體理由，如未敘述上訴理由者，應於上訴期間屆滿後20
日內補提理由書狀於本院（均須按他造當事人之人數附繕本）「
切勿逕送上級法院」。
                                書記官  鄭乃甄
中    華    民    國    99    年    3     月    11    日
附錄本案論罪科刑依據之法條：
中華民國刑法第320條第1項
意圖為自己或第三人不法之所有，而竊取他人之動產者，為竊盜
罪，處5年以下有期徒刑、拘役或5百元以下罰金。
中華民國刑法第325條第1項
意圖為自己或第三人不法之所有，而搶奪他人之動產者，處6 月
以上5 年以下有期徒刑。

司法院資訊處製作；財團法人民間司法改革基金會備份。
